【裁判字號】    99,聲,1735
【裁判日期】    990629
【裁判案由】    聲請具保停止羈押
【裁判全文】
臺灣高等法院刑事裁定                  99年度聲字第1735號
聲  請  人
即  被  告  甲○○
選任辯護人  楊揚律師
上列聲請人因強盜案件，聲請具保停止羈押，本院裁定如下：
    主  文
聲請駁回。
    理  由
一、按被告經法官訊問後，認為犯罪嫌疑重大，而有逃亡或有事
    實足認為有逃亡之虞，或所犯為死刑、無期徒刑或最輕本刑
    為5年以上有期徒刑之罪，非予羈押，顯難進行審判，得羈
    押之，刑事訴訟法第101條第1項第1款、第3款定有明文。此
    所謂之羈押，乃拘禁被告之強制處分，其目的係在於保全證
    據、確保刑事訴訟程序之進行及刑罰權之執行。是被告經法
    官訊問後，究竟有無刑事訴訟法第101條第1項各款之情形，
    均屬事實問題，法院應按訴訟之程度、卷證資料及其他一切
    情事斟酌之。次按刑事訴訟法第101條第1項第3款規定之羈
    押，係因被告所犯為死刑、無期徒刑或最輕本刑為5年以上
    有期徒刑之罪者，其可預期判決之刑度既重，該被告為規避
    刑罰之執行而妨礙追訴、審判程序進行之可能性增加，國家
    刑罰權有難以實現之危險，該規定旨在確保訴訟程序順利進
    行，使國家刑罰權得以實現，以維持重大之社會秩序及增進
    重大之公共利益，其目的洵屬正當。又基於憲法保障人民身
    體自由之意旨，被告犯重罪條款之罪嫌疑重大者，仍應有相
    當理由認為其有逃亡、湮滅、偽造、變造證據或勾串共犯或
    證人等之虞，法院斟酌命該被告具保、責付或限制住居等侵
    害較小之手段，均不足以確保追訴、審判或執行程序之順利
    進行，始符合該條款規定，非予羈押，顯難進行追訴、審判
    或執行之要件，此際羈押乃為維持刑事司法權有效行使之最
    後必要手段，於此範圍內，尚未逾越憲法第23條規定之比例
    原則，符合司法院釋字第392號、第653號、第654號解釋意
    旨，與憲法第8條保障人民身體自由及第16條保障人民訴訟
    權之意旨，尚無違背（司法院釋字第665號解釋意旨參照）
    。
二、本件聲請人即被告甲○○，前經本院訊問後，認被告所涉犯
    係刑法第330條第1項加重強盜罪，犯罪嫌疑重大，而加重強
    盜罪為最輕本刑7年以上有期徒刑之罪，復有事實足認為被
    告有逃亡之虞，符合刑事訴訟法第101條第1項第1款、第3款
    之法定羈押原因，非予羈押，顯難確保審判之進行，而裁定
    自民國99年2月6日起羈押被告，嗣本院於羈押期間屆滿前，
    經訊問被告後，認前項羈押原因依然存在，而有繼續羈押之
    必要，復裁定自99年5月6日起延長羈押2月。
三、聲請意旨略以：(一)我國刑事訴訟法，對尚未判決有罪確定之
    被告，係以不羈押為原則，有必要性始得羈押為例外。即使
    得予羈押，仍需考量是否有其他代替羈押之方法，否則經起
    訴、一審、二審判決有罪之被告，皆可推論因受判決有罪而
    有逃亡之虞，如不審酌羈押之必要性，豈非所有被告皆不待
    確定判決均應予以限制自由，自非刑事訴訟法之立法意旨。
    本案現由鈞院審理中，鈞院雖認被告仍涉嫌加重強盜罪，惟
    並無非予羈押，顯難進行追訴、審判及日後執行之情形與事
    實，故顯無羈押之必要性。(二)被告並無逃亡之企圖及意念，
    被告於97年2月14日返國辦理妻小入臺證明，19日自高雄小
    港機場前往金門，在此6天期間，被告從未接獲檢調任何涉
    嫌本案或限制出境之通知，試問如何認定或證明被告有逃亡
    之虞？(三)被告迄今已羈押2年4月餘，家中年邁雙親無經濟來
    源，又患有高血壓等心臟疾病，妻小亦待被告親自辦理相關
    手續，始得入籍臺灣，小孩因被告遭羈押無法入籍戶口恐將
    影響其就學等語。
四、經查：
  (一)被告所涉加重強盜案件，前經原審及本院前審（98年度上重
    訴字第2號）均判處有期徒刑8年在案，嗣經最高法院撤銷前
    審判決發回本院，現由本院以99年度重上更(一)字第10號審理
    中，足見被告確係犯罪嫌疑重大，且所犯為最輕本刑5年以
    上有期徒刑之重罪。被告所涉加重強盜罪，既遭原審法院判
    處有期徒刑8年之重刑，可以預期被告將受重刑宣判，其為
    妨礙審判程序進行及規避刑罰執行之可能性遽增。況被告始
    終矢口否認有與同案被告洪睿志、余順明共犯加重強盜罪之
    犯行，且被告已於大陸地區娶妻生子，而本件亦係被告在福
    建省金門縣欲搭乘渡輪至廈門，於出境時為警查獲，顯有具
    體之事實及相當理由，足認被告有因恐受刑事訴追及執行而
    有以各種方式逃往大陸地區滯留不歸之虞。
  (二)本院審核訴訟程度及卷證資料，並衡量羈押目的與拘束被告
    身體自由所造成之不利益後，仍認非予羈押被告，顯難進行
    審判及確保被告將來之執行，自無從准予被告聲請以具保或
    限制住居等替代手段免予羈押。至聲請意旨所述需照料年邁
    多病雙親，並需為妻小辦理入臺證及遷入戶籍就學等情，核
    與本件是否應停止羈押要件之判斷無涉。綜上所述，本件被
    告仍存有羈押事由並具羈押必要性，復無刑事訴訟法第114
    條各款所列之不得駁回停止羈押聲請之情形，其聲請具保停
    止羈押，自難准許，應予駁回。
中    華    民    國    99    年    6     月    29    日
                  刑事第十三庭  審判長法  官   陳恆寬
                                      法  官   遲中慧
                                      法  官   崔玲琦
以上正本證明與原本無異。
如不服本裁定，應於收受送達後五日內向本院提出抗告狀。
                                      書記官   馬佳瑩
中    華    民    國    99    年    6     月    30    日

司法院資訊處製作；財團法人民間司法改革基金會備份。
